高雄高等行政法院裁定　　　　　　　　　　　　　　　九十二年度簡字第四０五號
　　原　　　告　甲○○
　　被　　　告　高雄市政府交通局
　　代　表　人　乙○○　局長
右當事人間因違反道路交通管理處罰條例事件，提起行政訴訟。本院裁定如左：
    主  文
原告之訴駁回。
訴訟費用由原告負擔。
    理  由
一、按訴訟事件不屬行政法院之權限者，行政法院應以裁定駁回之，行政訴訟法第一
    百零七條第一項第一款定有明文；又同法第二條規定：「公法上之爭議，除法律
    別有規定外，得依本法提起行政訴訟。」固明示公法上爭議事件，原則上均得依
    該法所定各種訴訟類型提起行政訴訟；惟性質上雖屬公法爭議事件，然因法律另
    有特別規定者，即應依其他訴訟程序救濟，而不得依行政訴訟法提起行政訴訟。
    次按「違反本條例之行為，由左列機關處罰之：一、第十二條至第六十八條由公
    路主管機關處罰。二、第六十九條至第八十四條由警察機關處罰。」、「汽車駕
    駛人停車時，有左列情形之一者，處新臺幣六百元以上一千二百元以下罰鍰：．
    ．．一一、在道路收費停車處所停車，不依規定繳費者。前項情形，交通勤務警
    察或依法令執行交通稽查任務人員，應責令汽車駕駛人將車移置適當處所；如汽
    車駕駛人不予移置或不在車內時，得由該交通勤務警察或依法令執行交通稽查任
    務人員為之，或得於舉發其違規後，使用民間拖吊車拖離之，並收取移置費。」
    、「受處分人，不服第八條主管機關所為之處罰，得於接到裁決書之翌日起二十
    日內，向管轄地方法院聲明異議。法院受理前項異議，以裁定為之。不服前項裁
    定，受處分人或原處分機關得為抗告。但對抗告之裁定不得再抗告。」亦為道路
    交通管理處罰條例第八條第一項、第五十六條第一項第十一款、第二項及第八十
    七條所明定。司法院釋字第四一八號解釋亦謂：「．．．道路交通管理處罰條例
    第八十七條規定，受處分人因交通違規事件，不服主管機關所為之處罰，得向管
    轄地方法院聲明異議；不服地方法院對聲明異議所為之裁定，得為抗告，但不得
    再抗告。此項程序，既已給予當事人申辯及提出證據之機會，符合正當法律程序
    ，與憲法第十六條保障人民訴訟權之意旨尚無牴觸。」準此，有關交通違規處罰
    案件，受處分人如對主管機關所為之處罰不服，自應依該條規定向管轄地方法院
    （普通法院）聲明異議；如對異議之裁定不服，再循抗告程序尋求救濟。此即行
    政訴訟法第二條所稱「法律別有規定」之情形。是違反上開條例遭罰之受處分人
    倘有不服，尚不得提起訴願及行政訴訟。
二、經查，本件原告於民國（下同）九十二年十二月二十四日（起訴狀誤載為二十三
    日）中午十二時三十分許駕駛車號ＵＸ—五五一七號自用小客車，於高雄市政府
    左側限停一小時之停車格處停車，因未投幣，經被告以原告在道路收費停車處所
    停車，不依規定繳費為由，將系爭車輛拖吊，移置拖吊場，原告於當日前往領取
    ，繳交交通違規罰鍰新台幣（下同）六百元及車輛拖運（移置）費一千元、保管
    費二百元等情，此有由被告交通大隊開立第0000000號代收交通違規罰鍰
    收據、第０五七八四０號妨害交通車輛拖運費收據及第０三六０五五號保管費收
    據等影本附卷可稽。本件原告對於被告所收取之上開交通違規罰鍰、妨害交通車
    輛拖運費及保管費等三項費用均不服，而提起行政訴訟，無非係以就法令之正確
    客觀及分段罰款原則，因原告只停車一小時，故其應受之正確處分應為未投幣事
    件罰款，而非違法超過一小時之停車罰款等語，為其論據。然揆諸前開說明，原
    告對被告所為之交通違規裁罰處分不服，自應向管轄之地方法院聲明異議，並循
    抗告程序尋求救濟，始為正辦，本院對之並無審判權。乃原告向本院提起行政訴
    訟，請求撤銷原處分，即難認為合法，應予裁定駁回。
三、又本件原告對被告所收取之汽車拖吊費及保管費不服，並請求撤銷，則原告所請
    求撤銷者係被告將其汽車拖吊及收取移置費之行為，惟關於交通違規之移置（即
    拖吊）及移置費之法律性質，學者多認為係行政強制執行，即汽車駕駛人違規停
    車後離去，因該車輛嚴重妨礙交通，執行勤務警察依道路交通管理處罰條例五十
    六條第二項，將車輛移置適當處所，並對駕駛人收取移置費，應為代履行或直接
    強制，即該行為為一強制措施性質之事實行為（陳敏著行政法總論第七七四頁、
    吳庚著行政法之理論與實用六版第四二一頁參照）。本件原告所請求撤銷者係被
    告將其拖吊及收取移置費之行為，此行為性質上既為事實行為，自非行政處分，
    而撤銷訴訟之提起以人民因中央或地方行政機關之違法行政處分，認損害其權利
    或法律上利益者為限（行政訴訟法第四條第一項參照），則原告就此部分併訴請
    撤銷，於法自有未合。
四、綜上所述，原告提起本件訴訟，不論係違反道路交通管理處罰條例，或關於車輛
    拖吊費及保管費部分等爭執，顯非合法，均應以裁定駁回。
五、依行政訴訟法第二百三十六條、第一百零七條第一項第一款、第十款、第一百零
    四條，民事訴訟法第九十五條、第七十八條，裁定如主文。
中　　　華　　　民　　　國    九十三　　年　  　三　　　月　　  十一　　日
                              高雄高等行政法院第一庭
                                          法      官　  李協明
右為正本係照原本作成。
如不服本裁定，應於送達後十日內，向本院提出抗告狀並表明抗告理由，如於本裁定
宣示後送達前提起抗告者，應於裁定送達後十日內補提抗告理由書（須按他造當事人
人數附繕本）。
提起抗告應繳納送達用雙掛號郵票六份（每份三十四元）。
中　　　華　　　民　　　國    九十三　　年　  　三　　　月　　  十一　　日
                                          法院書記官    周良駿
附註：
行政訴訟法第二百三十五條（第一項、第二項）：
對於適用簡易程序之裁判提起上訴或抗告，須經最高行政法院之許可。
前項許可，以訴訟事件所涉及之法律見解具有原則性者為限。
